【裁判字號】    90,訴,537
【裁判日期】    900912
【裁判案由】    解除契約
【裁判全文】
臺灣新竹地方法院民事判決  九十年度訴字第五三七號
    原      告  乙○○
    訴訟代理人  甲○○
    被      告  丙○○
右當事人間請求解除契約事件，本院判決如左：
    主    文
被告應給付原告新臺幣貳佰壹拾玖萬柒仟元，及自民國八十九年七月十九日起至清償
日止，按年息百分之五計算之利息。
訴訟費用由被告負擔。
本判決第一項於原告以新臺幣柒拾參萬貳仟元為被告供擔保後，得假執行；但被告如
於假執行程序實施前，以新台幣貳佰壹拾玖萬柒仟元為原告預供擔保，得免於假執行
。
    事    實
甲、原告方面：
一、聲明：除供擔保金額外，如主文所示。
二、陳述：
    緣原告與被告於八十九年七月十九日簽訂不動產買賣契約，由原告向被告購買其
    所有坐落新竹市○○段二六六一地號土地（簡稱系爭土地）及其上房屋之所有權
    ，約定土地部分總價款為二百二十六萬九千元，其中二百十九萬七千元，原告業
    已因先前承包訴外人胤聯建設股份有限公司（以下簡稱胤聯公司）與被告之合建
    案件工程，於施作之後因胤聯公司積欠原告之工程款，兩造於訂定前開買賣契約
    時，被告同意承受胤聯公司對原告所負之該項屆期之工程款債務，而由原告在該
    金額範圍內，予以抵付應支付於被告之土地價款，餘款七萬三千元待被告屢行交
    屋手續時，原告再予以支付，兩造並約定被告應於買賣契約簽定後，儘速將系爭
    土地之所有權辦理移轉登記予原告。詎料被告遲未履行，嗣後屢經原告定期催促
    其履行，被告最後一次承諾願於九十年六月五日前辦妥移轉登記，豈料屆期被告
    仍未履行，原告不得已，爰依兩造所訂前開買賣契約第八條第二項之約定，予以
    發函解除雙方間之買賣契約，而兩造間之買賣契約既經解除而失效，原告爰依契
    約同條項之規定，訴請被告返還原告已交付之價金二百十九萬七千元及自八十九
    年七月十九日起算之法定遲延利息等語。
三、對被告抗辯之陳述：
    被告雖辯稱本件係因原告遲未交付房屋之契稅、代書代辦費用、瓦斯管線費用合
    計約十萬元，始未能完成過戶登記云云。惟查，上開費用固應由原告支付，然原
    告早已告知被告願意支付，惟被告於先前卻遲未提出該等契稅及費用單據，致原
    告無法交付予被告。而就土地過戶部分，土地增值稅本應由賣方即被告負擔，惟
    被告卻迄今遲未繳付土地增值稅款，況原告就上開代書代辦費用之支付，與被告
    辦理土地過戶事宜，並無對價關係，被告必須先行辦理過戶，點交房屋之後，原
    告始須再就上開代辦費用、房屋契稅款等款項交付予被告，是被告上開所辯云云
    ，尚難以作為其拒絕辦理移轉登記之正當事由。
四、證據：提出土地買賣契約書影本一份、律師函影本一份、台北逸仙郵局八十支局
    存證信函影本一份。
乙、被告方面：
一、聲明：
（一）原告之訴駁回。
（二）訴訟費用由被告負擔。
（三）如受不利益判決，願供擔保請准宣告免為假執行。
二、陳述：
    本件被告固有與原告就系爭土地及其上坐落之房屋訂立買賣契約，予以出售於原
    告，並由原告以被告所承受自訴外人胤聯公司積欠原告之工程款債務，來抵償部
    分價金，且被告有於原告先前數次要求就系爭土地辦理過戶時，同意儘快辦理，
    且於九十年四月底原告再度要求時，承諾於同年五月十日左右辦妥，惟本件土地
    過戶事宜迄今仍無法辦妥，係因辦理過戶需要支出代辦費用及瓦斯管線費用等約
    十萬元，依約定是由原告支付，惟原告經被告要求，迄未支付，以致被告無法進
    一步委請代書辦理過戶之送件手續。況本件原告先前為胤聯公司施作之工程，究
    竟可抵扣多少價金，尚須經現場完成數量之實際丈量及經過驗收確認後，始能確
    定，而此尚需一段時日，是在此之前，原告遽以請求被告辦理土地之過戶登記，
    尚無理由。再者，本件因被告係就系爭土地及其上之房屋一併出售予原告，雖因
    故訂立二份買賣契約，惟二份買賣契約之間實有相互關聯。
三、證據：提出新竹郵局存證信函影本一份、約定書影本一份、房屋契稅繳款書影本
    一份。
    理    由
一、原告主張其與被告於八十九年七月十九日簽訂不動產買賣契約，由原告向被告購
    買其所有之系爭土地及其上房屋之所有權，約定土地部分總價款為二百二十六萬
    九千元，其中二百十九萬七千元，原告業已因先前承包訴外人胤聯公司與被告之
    合建案件工程，於施作之後因胤聯公司積欠原告之工程款，兩造於訂定前開買賣
    契約時，被告同意承受胤聯公司對原告所負之該項屆期之工程款債務，而由原告
    在上開金額範圍內，予以抵付應支付於被告之土地價款，餘款七萬三千元待被告
    屢行交屋手續時，原告再予以支付，兩造並約定被告應於買賣契約簽定後，儘速
    將系爭土地之所有權辦理移轉登記予原告，惟被告遲未履行，嗣後屢經原告定期
    催促其履行，被告最後一次承諾願於九十年六月五日前辦妥移轉登記，然屆期被
    告仍未履行，原告已依兩造所訂前開買賣契約第八條第二項之約定，予以發函解
    除雙方間之買賣契約之情，已據原告提出土地買賣契約書影本一份、律師函影本
    一份、台北逸仙郵局八十支局存證信函影本一份為證，且為被告所不爭執，堪信
    此部分原告之主張為真實。雖被告辯稱係因原告未依約先行支付代書代辦、房屋
    契稅及瓦斯管線等費用計約十萬元，致其無法委託辦理土地過戶事宜云云，惟原
    告否認其有在被告辦理土地過戶事宜之前，先行支付前開費用予被告之義務，併
    否認其支付上開費用予被告之義務，與被告所負辦理土地過戶登記債務之間，有
    對價關係等語。經查，被告已不否認其於八十九年七月間與原告就系爭土地訂立
    買賣契約時，承諾儘速辦理土地過戶登記予原告，其後於原告數度催促其辦理過
    戶時，曾於九十年四月底承諾願於同年五月十日十左右辦理過戶登記予原告之情
    ，已如前述，至於被告上開所辯乙節，既為原告所否認，而被告迄未能舉證以實
    其說，參以依兩造所訂之契約條文內容觀之，亦無從認定原告所負支付代辦費用
    等之義務，係先於被告所負之辦理土地過戶登記義務而須履行，抑或兩個義務之
    間有對待給付關係，是被告以之作為其同時履行抗辯事由，尚難以成立。
二、綜上所述，堪認被告確有違約未為履行系爭土地辦理過戶登記予原告義務之情形
    ，且其經原告定期催告後仍不履行，從而，原告依兩造所訂系爭土地買賣契約書
    第八條第二項之規定，據以發函予被告以解除兩造間之土地買賣契約，自屬合法
    有據。而兩造間之土地買賣契約既經原告合法解除而失效，從而，原告依該契約
    書同條項之約定及民法第二百五十九條第一款、第二款之規定，訴請被告返還其
    因承受訴外人胤聯公司積欠原告之屆期工程款債務，而抵作原告支付之土地價金
    二百十九萬七千元，及該金額自買賣契約成立，被告承認抵作原告價金支付之時
    ，即八十九年七月十九日起，至返還即清償前開價金之日止，按年息百分之五計
    算之利息，核屬於法有據，應予以准許。
三、就主文第一項所示部分，兩造陳明願供擔保，分別請求假執行或免為假執行，經
    核均無不合，爰各酌定相當擔保金額准許之。
四、本件判決之基礎已臻明確，兩造其餘之攻擊、防禦方法及舉證，核與判決結果無
    影響，爰不一一予以論列，併此敘明。
五、據上論結，本件原告之訴為有理由，依民事訴訟法第七十八條、第三百九十條第
    二項、第三百九十二條，判決如主文。
中      華      民      國    九十      年      九      月     十二     日
                                  臺灣新竹地方法院民事第一庭
~B法      官  鄭政宗
右為正本係照原本作成。
如對本判決上訴，須於判決送達後廿日內向本院提出上訴狀。
~B法院書記官  王恬如
中      華      民      國    九十      年      九      月     十二     日


司法院資訊處製作；財團法人民間司法改革基金會備份。
